臺灣高雄地方法院刑事判決　　　　　　 96年度重訴字第104號
公　訴　人　臺灣高雄地方法院檢察署檢察官
被　　　告　乙○○
指定辯護人　本院公設辯護人 黃秋葉
上列被告因違反槍砲彈藥刀械管制條例案件，經檢察官提起公訴
（96年度偵字第20081 號），本院判決如下：
    主  文
乙○○未經許可，持有空氣槍，處有期徒刑壹年陸月，併科罰金
新臺幣肆萬元，罰金如易服勞役，以新臺幣壹仟元折算壹日，扣
案之空氣槍壹支（槍枝管制編號：0000000000號）沒收之；又未
經許可，製造可發射子彈具有殺傷力之改造手槍，處有期徒刑貳
年陸月，併科罰金新臺幣陸萬元，罰金如易服勞役，以新臺幣壹
仟元折算壹日，扣案之改造手槍壹支（含彈匣1 個，槍枝管制編
號：0000000000號）沒收之；又未經許可，持有子彈，處有期徒
刑參月，併科罰金新臺幣貳萬元，罰金如易服勞役，以新臺幣壹
仟元折算壹日，扣案之口徑9MM 制式子彈參顆沒收之；又未經許
可，製造子彈，處有期徒刑陸月，併科罰金新台幣肆萬元，罰金
如易服勞役，以新臺幣壹仟元折算壹日，扣案之金屬彈殼加裝直
徑8.9M M±0.5MM 金屬彈頭製成具殺傷力之改造子彈柒顆沒收之
；又未經許可，製造空氣槍，處有期徒刑貳年陸月，併科罰金新
臺幣陸萬元，罰金如易服勞役，以新臺幣壹仟元折算壹日，扣案
之空氣槍壹支（槍枝管制編號：0000000000號）沒收之。應執行
有期徒刑伍年，併科罰金新臺幣貳拾萬元，罰金如易服勞役，以
罰金總額與陸個月之日數比例折算，扣案之空氣槍壹支（槍枝管
制編號：0000000000號）、改造手槍壹支（含彈匣1 個，槍枝管
制編號：0000000000號）、口徑9MM 制式子彈參顆、金屬彈殼加
裝直徑8.9MM ±0.5M M金屬彈頭製成具殺傷力之改造子彈柒顆、
空氣槍壹支（槍枝管制編號：0000000000號），均沒收之。
    事  實
一、乙○○明知具有殺傷力之槍枝、子彈、各式槍枝之主要組成
    零件係屬槍砲彈藥刀械管制條例管制之物品，非經主管機關
    許可，不得製造、持有，竟分別為下列行為：
  (1)基於非法持有具殺傷力空氣槍之犯意，於民國90、91年間某
    日，在高雄市左營區某玩具槍店，向某不詳真實姓名之人，
    以新臺幣（下同）9 千至1 萬元之代價購得以槍管末端氣室
    內置入小型高壓鋼瓶並以鋼瓶內氣體作為發射動力，可發射
    直徑約5.97mm之彈丸，具有殺傷力之空氣槍1 支（槍枝管制
    編號：0000000000號）後，即非法持有之。
  (2)於94年4 月間某日，在不詳網站上，以約7 千元之代價，向
    姓名年籍不詳之人購入仿BERETTA 廠92FS型半自動手槍製造
    之不具殺傷力之手槍1 支（含彈匣一個）後，另基於製造可
    發射子彈具有殺傷力槍枝之犯意，於94年4 月間某日，自不
    詳網站上，向姓名年籍不詳之人，以不詳價格，購入土造金
    屬槍管1 支，隨即未經許可，在其位於高雄市○○區○○街
    12 7號住處，徒手以土造金屬槍管換裝於上開手槍上，製造
    成機械性能良好，可擊發適用之子彈而具有殺傷力之改造手
    槍（含彈匣1 個，槍枝管制編號：0000000000號）後，無故
    持有之。
  (3)於94年4 月間某日（起訴書誤繕為95年底某日），在不詳網
    站上，向姓名年籍不詳之人，以不詳價格，購入前述土造金
    屬槍管時，賣家隨槍管附贈口徑9MM 制式子彈4 顆（其中1
    顆經鑑驗試射後已滅失）寄予乙○○，乙○○收受該4 顆制
    式子彈後，竟另基於持有具殺傷力子彈之犯意，未經許可，
    持有該制式子彈4 顆。
  (4)另基於製造具有殺傷力子彈之犯意，於95年底某日，在其上
    開住處，將金屬彈殼加裝直徑8.9MM ±0.5MM 金屬彈頭製成
    具殺傷力之改造子彈11顆（其中4 顆經鑑驗試射後已滅失）
    後，無故持有之。
  (5)於96年4 、5 月間某日，在不詳網站，向不詳姓名年籍之人
    ，以1 萬7 千元之價格，購得原無殺傷力之空氣槍1 枝（槍
    枝管制編號：0000000000號）後，乙○○發現其所購得之空
    氣槍無法擊發，乃起意以換裝彈簧之方式增加槍枝之動能，
    使不具有殺傷力之槍枝具有殺傷力之犯意，復於96年4 、5
    月間某日，於另一不詳網站，向不詳姓名年籍之人，以不詳
    代價購得彈簧後，在前開住處，將上述彈簧裝於該槍枝管制
    編號：0000000000號之空氣槍上，改造成使其槍枝動能具備
    殺傷力後，而無故持有之。
二、嗣於96年7 月9 日晚上7 時30分許，在上址為警查獲，並當
    場扣得空氣槍1 支（槍枝管制編號：0000000000號）、改造
    手槍1 支（含彈匣1 個，槍枝管制編號：0000000000號）、
    口徑9MM 制式子彈4 顆（其中1 顆經鑑驗試射後已滅失）、
    金屬彈殼加裝直徑8.9MM ±0.5MM 金屬彈頭製成具殺傷力之
    改造子彈11顆（其中4 顆經鑑驗試射後已滅失）、空氣槍1
    支（槍枝管制編號：0000000000號）等物。
三、案經臺中市警察局移送臺灣高雄地方法院檢察署檢察官偵查
    起訴。
    理  由
壹、證據能力部分：
一、按被告之自白，非出於強暴、脅迫、利誘、詐欺、疲勞訊問
    、違法羈押或其他不正之方法，且與事實相符者，得為證據
    。被告陳述其自白係出於不正之方法者，應先於其他事證而
    為調查。該自白如係經檢察官提出者，法院應命檢察官就自
    白之出於自由意志，指出證明之方法。刑事訴訟法第156 條
    第1 項、第3 項分別定有明文。查被告、指定辯護人於準備
    程序、審判期日對於公訴檢察官提出其警詢及偵查訊問筆錄
    之證據能力均不爭執，本院亦查無明顯事證足認檢察及警察
    機關於製作該等筆錄時，有對被告施以法所禁止之不正方法
    等情事，是被告審判外之自白陳述筆錄係出於其任意性所製
    作，具證據能力。
二、卷附之臺中市警察局搜索、扣押筆錄、扣押物品目錄表，係
    執行搜索之警員所製作，記載搜索、查獲情形及扣案物品之
    數量，為從事犯罪偵查之公務員於執行職務之際，於職務上
    所製作之記錄文書，且無證據足以證明有何不可信之情況，
    復與本案查扣之槍枝、子彈等數量之待證事實具有關聯性，
    依刑事訴訟法第159 條之4 第1 款之規定，自有證據能力。
三、再者，「被告以外之人於審判外之言詞或書面陳述，除法律
    有規定者外，不得作為證據」，刑事訴訟法第159 條第1項
    固定有明文，然「鑑定之經過及其結果，應命鑑定人以言詞
    或『書面』報告」，同法第206 條第1 項亦規定甚明，是鑑
    定人以書面為鑑定報告提出於法院，依刑事訴訟法第159 條
    第1 項立法理由及同法第206 條第1 項規定，即具有證據能
    力。又法院或檢察官得囑託醫院、學校或其他相當之機關、
    團體為鑑定，或審查他人之鑑定，並準用第203 至第206 條
    之1 之規定，刑事訴訟法第208 條第1 項亦定有明文。依此
    ，檢察官對於偵查中之案件，認須實施鑑定者，固應就具體
    個案，選任鑑定人或囑託鑑定機關（團體）為之；但對於司
    法警察機關調查中之案件，或有量大或急迫之情形，為因應
    實務之現實需求，如檢察官針對該類案件之性質（例如：查
    扣之毒品必須檢驗其成份、對施用毒品之犯罪嫌疑人必須檢
    驗其體內有無毒品代謝反應、對於查扣之槍砲彈藥必須檢驗
    有無殺傷力、對違反野生動物保育法案件必須鑑定是否屬於
    保育類動物案件等），認為當然有鑑定之必要者，經參考法
    務部92年5 月20日法檢字第092080203 號函送之法務部「因
    應刑事訴訟法修正工作小組」研討之刑事訴訟法修正相關議
    題第21則之共識結論，以及本院於92年8 月1 日舉行之刑事
    訴訟法新制法律問題研討會第3 則法律問題研討結果之多數
    說（載於司法院92年8 月印行「刑事訴訟法新制法律問題彙
    編」第15頁至第18頁），基於檢察一體原則，得由該管檢察
    長對於轄區內之案件，以事前概括選任鑑定人或囑託鑑定機
    關（團體）之方式，俾便轄區內之司法警察官、司法警察對
    於調查中之此類案件，得即時送請事前已選任之鑑定人或囑
    託之鑑定機關（團體）實施鑑定，該鑑定人或鑑定機關（團
    體）亦應視同受承辦檢察官所選任或囑託而執行鑑定業務，
    其等出具之書面鑑定報告應屬刑事訴訟法第206 條所定之傳
    聞例外，當具有證據能力（法務部92年9 月1 日法檢字第09
    20035083號函可供參照）。從而，本件扣案之槍枝、子彈，
    經由查獲之警察單位依先前轄區檢察署檢察長事前概括選任
    鑑定機關，即內政部警政署刑事警察局實施鑑定，該鑑定機
    關所出具之96年8 月31日刑鑑字第0960116348號槍彈鑑定書
    （附偵字第20081 號卷第24頁-30 頁參照），即具有證據能
    力而得為本案之證據。
四、又按傳聞法則係針對於被告以外之人於審判外之言詞或書面
    陳述所規範之證據法則，換言之「傳聞證據」係指「審判外
    」所為之「陳述或所發生之敘述性動作」，而提出於法庭用
    來證明該敘述事項之真實性之證據。因此，如非被告以外之
    人於審判外以言詞或書面所為之供述證據，即無傳聞法則之
    適用。卷附扣案槍管、子彈等照片，係利用光學、機械之方
    式，對於所拍攝內容所為忠實且正確之記錄，性質上並非供
    述證據，故無刑事訴訟法第159 條第1 項規定之適用，附此
    敘明。
貳、實體部分：
一、上開事實，業據被告於警詢、偵訊及本院審理時坦認不諱，
    並有空氣槍1 支（槍枝管制編號：0000000000號）、改造
    手槍1 支（含彈匣1 個，槍枝管制編號：0000000000號）、
    口徑9MM 制式子彈4 顆（其中1 顆經鑑驗試射後已滅失）、
    金屬彈殼加裝直徑8.9MM ±0.5MM 金屬彈頭製成具殺傷力之
    改造子彈11顆（其中4 顆經鑑驗試射後已滅失）、空氣槍1
    支（槍枝管制編號：0000000000號）等物扣案及臺中市警察
    局搜索扣押筆錄、扣押物品目錄表、現場蒐證照片在卷可證
    。而上開扣案之槍、彈，經送請內政部警政署刑事警察局以
    性能檢驗法、試射法、動能測試法鑑驗結果：(一)送驗手槍（
    含彈匣）1 枝（槍枝管制編號：0000000000號），認係改造
    手槍，由仿BERETTA 廠92FS型半自動手槍製造之槍枝，換裝
    土造金屬槍管而成，擊發功能正常，可供擊發適用子彈使用
    ，認具殺傷力。(二)送鑑制式9MM 子彈（編號：LUGER R-P）4
    顆，認均係口徑9MM 制式子彈，經採樣1 顆試射，可擊發，
    認具殺傷力。(三)送鑑改造9MM 11顆，認均係非制式子彈，由
    金屬彈殼組合直徑8. 9MM±0.5MM 金屬彈頭而成，採樣4 顆
    試射，可擊發，認具殺傷力。(四)送鑑空氣槍2 枝，鑑定情形
    如下：1 枝（槍枝管制編號：0000000000號），認係氣體
    動力式槍枝，以小型高壓氣體鋼瓶內氣體為發射動力，經以
    金屬彈丸測試3 次，其中彈丸（直徑5.97MM、重量0.88g）
    最大發射速度為145 公尺/ 秒，計算其動能為9.2 焦耳，換
    算其單位面積動能為33焦耳/ 平方公分；1 枝（槍枝管制
    編號：0000000000號），認係氣體動力式槍枝，以小型高壓
    氣體鋼瓶內氣體為發射動力，經以金屬彈丸測試3 次，其中
    彈丸（直徑7.98MM、重量2.10g） 最大發射速度為167 公尺
    / 秒，計算其動能為29.3焦耳，換算其單位面積動能為58.6
    焦耳/ 平方公分等情，有該局96年8 月31日刑鑑字第096011
    6348號槍彈鑑定書及1 份在卷可憑（參偵卷第24頁至30頁）
    。又依上開函覆之殺傷力之相關數據所載：(一)依日本科學警
    察研究所之研究結果，彈丸單位面積動能達20焦耳/ 平方公
    分，則足以穿入人體皮肉層；(二)內政警政署刑事警察局對活
    豬作射擊測試之研究結果，彈丸單位面積動能達24焦耳/ 平
    方公分，則足以穿入豬之皮肉層；(三)美國軍醫總署定義：彈
    丸撞擊動能達58呎磅（約78.6焦耳），則足以使人喪失動鬥
    能力。而上開槍枝經試射結果，單位面積動能達32.53 、33
    .05 、32.53 焦耳/ 平方公尺，已超過內政部警察局署刑事
    警察局及日本科學警察研究所之研究結果，彈丸單位面積動
    能足以穿入豬隻皮肉層之24焦耳/ 平方公分及足以穿入人體
    皮肉層之20焦耳/ 平方公分，是前揭扣案之改造手槍、制式
    子彈、改造子彈及空氣槍2 支均具有殺傷力乙節，堪以認定
    。綜上，足徵被告之自白核與事實相符，堪予採信。準此，
    本件事證明確，被告之犯行堪可認定。
二、論罪科刑之理由：
  (一)按未經許可製造槍彈之製造行為，與其後之未經許可繼續持
    有該所製造槍彈之持有行為，依其犯罪之性質，可認為未經
    許可製造槍彈行為為高度行為，而未經許可繼續持有槍彈行
    為為低度行為，其持有行為，應為製造行為所吸收，應僅論
    以未經許可製造槍彈一罪（最高法院90年度臺上字第2579
    號判決意旨參照）。另按所謂製造包括創製、改造、組合、
    混合、化合等行為在內，已損壞之零件加以修理亦屬製造，
    改造行為亦屬製造行為之一種（最高法院86年度臺上字第75
    58號、92年度臺上字第924 號判決參照）。又以不具殺傷力
    之手槍改造而成可發射子彈具有殺傷力之槍枝，核屬槍砲彈
    藥刀械管制條例第4 條第1 項第1 款所定各種制式槍枝以外
    之「其他可發射子彈具有殺傷力之各式槍砲」。再者，土造
    之金屬槍管，係屬槍砲彈藥刀械管制條例第4 條第3 項所定
    其他各式槍砲之主要組成零件，此經內政部依該條例第4條
    第3 項之規定於86年11月24日以臺（86）內警字第8670683
    號公告在案。被告於犯罪事實一(2)所示時、地，將不具殺傷
    力之手槍換裝土造金屬槍管，改造完成為上述具有殺傷力之
    改造手槍、於犯罪事實一(4)，將金屬彈殼加裝直徑8.9MM ±
    0.5MM 金屬彈頭製成具殺傷力之改造子彈及於犯罪事實一(5)
    所示之時、地，將彈簧裝於該槍枝管制編號：0000000000號
    之空氣槍上，改造成使其槍枝動能具備殺傷力，自屬製造之
    範圍。是核被告於犯罪事實一(2)、(4)、(5)所為，分別係犯槍
    砲彈藥刀械管制條例第8 條第1 項之未經許可，製造可發射
    子彈具有殺傷力之改造手槍罪、未經許可，製造具有殺傷力
    之空氣槍及同條例第12條第1項 之未經許可，製造子彈罪。
    被告未經許可持有土造金屬槍管等槍彈之主要組成零件之犯
    行，為未經許可製造可發射子彈具有殺傷力之槍彈罪之階段
    行為；其持有可發射子彈具有殺傷力之槍、子彈之低度行為
    ，為其製造之高度行為所吸收，均不另論罪。
  (二)次者，按持有槍枝、子彈罪，其持有之繼續為行為之繼續，
    而非狀態之繼續，亦即一經意圖犯罪而持有槍枝，該罪雖告
    成立，但其完結，須繼續至持有行為終了之時為止（最高法
    院79年度臺非字第264 號判決可資參照）。次按，繼續犯之
    犯罪行為繼續實施之中，期間法律縱有變更，但其行為既繼
    續實施至新法施行以後，自無行為後法律變更之可言（最高
    法院28年度上字第733 號判例意旨參照）。本件被告固於於
    90、91年間某日購入犯罪事實一(1)之空氣槍，然其「持有」
    行為之本質，係屬犯罪行為之繼續，其持有行為繼續至96年
    7 月9 日為警查獲之時始告終止，故雖被告持有上開空氣槍
    之行為繼續期間內，槍砲彈藥刀械管制條例於94年1 月26日
    修正公布施行，刑法亦於94年2 月2 日修正公布，並自95年
    7 月1 日起施行，惟上開法律之修正均在被告行為96年7 月
    9 日完成之前，被告自應適用行為完成時之法律，不生新舊
    法比較適用之問題。是核被告所為犯罪事實一(1)、(3)持有空
    氣槍、制式子彈之行為，分別係犯槍砲彈藥刀械管制條例第
    8 條第4 項之未經許可持有空氣槍罪及同條例第12條第4 項
    之未經許可持有子彈罪。
  (三)被告所犯上開5 罪間，犯意各別，罪名互異，應予分論併罰
    。
  (四)又被告製造1 支改造手槍、1 支空氣槍、製造11顆改造子彈
    及持有1 支空氣槍，犯罪情節非輕，對於社會治安所潛藏之
    危險性不小。然被告製造空氣槍後，僅曾在家中試射2 發，
    而其餘之改造手槍、改造子彈及空氣槍則均未曾使用過，查
    獲手槍及子彈之處，又係在被告之住處，被告並未隨身攜帶
    上開槍、彈；直至被查獲為止，均未發現被告持上開槍、彈
    另犯他案或四處炫燿，亦無其他人受害，足認被告並非擁槍
    自重，生性兇殘或惡性重大之人。扣案空氣槍2 枝經鑑定其
    動能分別為33、58.6焦耳/ 平方公尺，至多僅逾殺傷力認定
    標準20焦耳，非屬殺傷力強大之槍枝。再者，被告並無任何
    犯罪前科，有臺灣高等法院被告前案紀錄表在卷可稽，素行
    尚佳，且始終坦承犯行，犯後態度良好，而其任職台陽營造
    股份有限公司，擔任工地主任，有該公司出具之在職證明書
    1 紙附卷足憑，有正當工作及固定收入，因一時失慮，致罹
    重典，已於90年2 月9 日與其配偶離婚，育有1 名年僅8 歲
    之女，家中尚有母親，其母年歲已高，無法外出工作，僅賴
    被告1 人負扶養之責等一切情狀，認在客觀上顯可憫恕，就
    被告所犯製造其他可發射子彈具有殺傷力之改造手槍罪、製
    造空氣槍罪、持有空氣槍、製造子彈部分，認倘科被告上開
    法定最輕之刑，猶嫌過重，爰均依刑法第59條規定，酌量減
    輕其刑。爰審酌被告擁槍自重雖有危險，惟尚無人受害，槍
    彈之殺傷力尚低及檢察官亦認被告自始即坦承犯行，深青悔
    悟，犯後態度良好，請本院予以從輕量刑，以啟自新，有起
    訴書可參等一切情狀，分別酌情量處如主文所示之刑，並均
    諭知易服勞役之折算標準及定其應執行之刑。
  (八)末查，扣案之空氣槍1 支（槍枝管制編號：0000000000號）
    、可發射子彈具有殺傷力之改造手槍1 支（含彈匣1 個，槍
    枝管制編號：0000000000號）、口徑9MM 制式子彈3 顆、金
    屬彈殼加裝直徑8.9MM ±0.5M M金屬彈頭製成具殺傷力之改
    造子彈7 顆、空氣槍1 支（槍枝管制編號：0000000000號）
    ，均為違禁物，不問屬於犯人與否，應依刑法第38條第1 項
    第1 款規定宣告沒收。至具殺傷力經試射之制式子彈1 顆、
    改造子彈4 顆，因經試射，其子彈效用業已喪失，顯非違禁
    物，故不予宣告沒收。
據上論斷，應依刑事訴訟法第299 條第1 項前段，槍砲彈藥刀械
管制條例第8 條第1 項、第4 項、第12條第1 項、第4 項，刑法
第11條前段、第59條、第42條第3 項、第5 項、第51條第5 款、
第7 款、第38條第1 項第1 條，判決如主文。
本案經檢察官甲○○到庭執行職務。
中　　華　　民　　國　　96　　年　　12　　月　　31　　日
                刑事第十庭    審判長法　官  何秀燕
                                    法  官  顏銀秋
                                    法  官  林揚奇
以上正本證明與原本無異。
如不服本判決應於收受本判決後10日內向本院提出上訴書狀，並
應敘述具體理由，如未敘述上訴理由者，應於上訴期間屆滿後20
日內補提理由書狀於本院（均須按他造當事人之人數附繕本）「
切勿逕送上級法院」。
中　　華　　民　　國　　96　　年　　12　　月　　31　　日
     　　　　　　　　　　　　　　　 書記官  簡鴻雅
槍砲彈藥刀械管制條例第8條第1項、第4項
未經許可，製造、販賣或運輸鋼筆槍、瓦斯槍、麻醉槍、獵槍、
空氣槍或第4 條第1 項第1 款所定其他可發射金屬或子彈具有殺
傷力之各式槍砲者，處無期徒刑或5 年以上有期徒刑，併科新臺
幣1 千萬元以下罰金。
未 經許可，持有、寄藏或意圖販賣而陳列第1 項所列槍枝者，
 處3 年以上10年以下有期徒刑，併科新臺幣700 萬元以下罰金
 。
槍砲彈藥刀械管制條例第12條第1項、第4項
未經許可，製造、販賣或運輸子彈者，處1 年以上7 年以下有期
徒刑，併科新台幣500 萬元以下罰金。
未經許可，持有、寄藏或意圖販賣而陳列子彈者，處5 年以下有
期徒刑，併科新台幣300 萬元以下罰金。
